【裁判字號】    95,訴,733
【裁判日期】    951120
【裁判案由】    偽造文書等
【裁判全文】
臺灣臺南地方法院刑事判決               95年度訴字第733號
公  訴  人  臺灣臺南地方法院檢察署檢察官
被      告  乙○○
上列被告因偽造文書等案件，經檢察官提起公訴（95年度偵字第
7778號），暨移送併辦（臺灣新竹地方法院檢察署95年度偵字第
3856號），本院依簡式審判程序判決如下：
    主  文
乙○○共同行使偽造私文書，足以生損害於他人，累犯，處有期
徒刑柒月。
事實欄二「(一)」所示簽帳單之商店存根聯上偽造之「謝龍文」署
押及台新商業銀行股份有限公司信用卡背面（卡號000000000000
0000）背面簽名欄偽造之「謝龍文」署押各壹枚，均沒收之。
    事  實
一、乙○○前於民國95年2月3日因竊盜、詐欺等案件，經臺灣宜
    蘭地方法院以95年度訴字第418 號刑事判決分別判處有期徒
    刑4月、3月，並定執行刑為有期徒刑6 月確定，於95年3月9
    日易科罰金執行完畢。
二、乙○○分別與己○○（冒名丙○○，本院另行審結）、洪啟
    書（另經臺灣新竹地方法院審理）共同基於意圖為自己不法
    所有概括犯意、行使偽造私文書犯意，連續為下列行為：
  (一)於95年5月3日18時30分許，與己○○共同基於意圖為自己不
    法所有之犯意聯絡，在臺南縣仁德鄉○○路666號「7-11 」
    統一超商前，趁戊○○下車購物不注意之際，由乙○○擔任
    把風，己○○徒手扳開戊○○所有置於車牌號碼NLT-641 號
    重型機車置物箱內之皮包1 只【內有遠東、台新、花旗等銀
    行信用卡各1張、遠東銀行金融卡1張、國際牌手機1 支、現
    金新臺幣（下同）7,000 元、健保卡、身分證、駕駛執照及
    行車執照等證件】，2 人得手後，復基於意圖為自己不法所
    有及行使偽造私文書之犯意聯絡，由己○○將上開所竊得之
    台新銀行股份有限公司（下稱台新銀行）信用卡（卡號為00
    00000000000000）背面簽名欄由戊○○更改為「謝龍文」，
    乙○○則持前揭竊得之遠東銀行信用卡（卡號為0000000000
    000000 ），同至臺南縣仁德鄉○○路711號特約商店即「家
    樂福」賣場2 樓電器專櫃內，由己○○先持前開台新銀行信
    用卡刷卡購買SONY牌手機1支，刷卡金額為22,800 元，並假
    冒「謝龍文」之名義，在簽帳單商店存根聯上偽造「謝龍文
    」之署押1 枚，偽造該簽帳單後交付予「家樂福」賣場服務
    員工，表示簽帳消費之意思，因而使家樂福賣場陷於錯誤，
    誤係「謝龍文」本人行使信用卡因而同意刷卡消費，因而使
    家樂福賣場交付前開手機，足生損害於戊○○、謝龍文、家
    樂福賣場及台新銀行，己○○嗣將該信用卡丟棄於不詳處所
    。乙○○再持前開遠東銀行信用卡刷卡購買攝影機，因遭店
    員甲○○發現有異而未得逞，甲○○並通知賣場保全人員前
    往處理，己○○及乙○○見狀即逃離現場，惟於同日19時50
    分許，在臺南縣仁德鄉○○路740 號前，遭保全人員謝育鴻
    及據報到場處理臺南縣警察局歸仁分局仁德分駐所員警將其
    等當場逮捕，經警於乙○○身上起獲前開遠東銀行信用卡及
    國際牌手機，另在己○○身上及所騎乘之機車內，取出上揭
    SONY牌手機、遠東銀行提款卡、花旗銀行信用卡、健保卡及
    現金7,000等物。
  (二)於95年6 月30日20時許，與洪啟書共同基於意圖為自己不法
    所有之犯意聯絡，在新竹縣竹北市○○○路、三民路「7-11
    」統一超商前，亦由乙○○在旁把風，洪啟書徒手扳開劉曾
    秋桃所有車牌號碼JR5-378 號重型機車置物箱，取走置物箱
    內之皮包1 只（內有新光三越信用卡、新竹國際銀行金融卡
    、健保卡、駕駛執照、行車執照及識別卡等物）。
三、案經甲○○訴由臺南縣警察局歸仁分局報請臺灣臺南地方法
    院檢察署檢察官偵查起訴，暨臺灣新竹地方法院移送併案審
    理。
    理  由
一、程序方面─
  (一)按除被告所犯為死刑、無期徒刑、最輕本刑為3 年以上有期
    徒刑之罪或高等法院管轄第一審案件者外，於法院行準備程
    序進行中，被告先就被訴事實為有罪之陳述時，審判長得告
    知被告簡式審判程序之旨，並聽取當事人、代理人、辯護人
    及輔佐人之意見後，裁定進行簡式審判程序；且受命法官行
    準備程序，與法院或審判長有同一之權限，刑事訴訟法第27
    3條之1第1項及279條第2 項前段分別定有明文。本件被告乙○○宏所為係犯死刑、無期徒刑、最輕本刑為3 年以上有期
    徒刑以外之罪，其於準備程序中就被訴事實為有罪之陳述，
    經受命法官告知簡式審判程序之旨，並聽取公訴人、被告之
    意見後，本院認為適宜由受命法官獨任進行簡式審判程序。
  (二)簡式審判程序之證據調查，不受刑事訴訟法第159條第1項、
    第161條之2、第161條之3、第163條之1及第164條至第170條
    規定之限制，亦為同法第273條之2所明文。是此，證人戊○○、甲○○、謝育鴻、劉曾秋桃、洪啟書等人於司法警察調
    查及檢察官偵訊中之陳述、臺南縣警察局歸仁分局扣押物品
    目錄表、贓物認領保管單、信用卡簽帳單及新竹縣警察局竹
    北分局贓物認領保管單，本院自可採為證據，先此敘明。
  (三)按被害人乃被告以外之人，本質上屬於證人，其陳述被害經
    過，亦應依人證之法定偵查、審判程序具結，方得作為證據
    ，為最高法院93年度臺上字第6578號判例意旨揭櫫甚明。查
    被害人劉曾秋桃於偵查中向檢察官所為之陳述，此陳述對被
    告而言係為證言，依刑事訴訟法第158之3條規定，應予具結
    ，惟此部分陳述未經具結，屬絕對無證據能力，應予排除。
二、認定犯罪事實所憑證據及理由─
  (一)上開事實，迭據被告乙○○於司法警察調查、檢察官偵訊及
    本院95年11月6 日準備程序期日及審判期日坦承明確（參警
    卷第7 頁至第12頁、臺灣臺南地方法院檢察署95年度偵字第
    7778號偵查卷第11頁至第12頁、審卷第149頁、第161頁至第
    162 頁），核與證人戊○○、甲○○、謝育鴻、劉曾秋桃及
    洪啟書於司法警察調查、檢察官偵訊中所證述情節相符（參
    警卷第21頁至第23頁、第24頁至第26頁、第27頁至第29頁、
    臺灣新竹地方法院檢察署95年度偵字第3856號偵查卷第13頁
    、第7 頁反面、第30頁至第31頁），並有臺南縣警察局歸仁
    分局扣押物品目錄表（警卷第33之1 頁、第33頁）、贓物認
    領保管單（警卷第34頁至第35頁）、信用卡簽帳單（警卷第
    36頁）、統一發票（警卷第36頁）、現場蒐證、贓物照片、
    家樂福賣場監視器翻拍照片共計10幀（警卷第58頁至第62頁
    ）（此部分為臺灣臺南地方法院檢察署95年度偵字第7778號
    之證據）、贓物認領保管單（臺灣新竹地方法院檢察署95年
    度偵字第3856號偵查卷第21頁反面）及現場蒐集照片1幀（
    臺灣新竹地方法院檢察署95年度偵字第3856號偵查卷第26頁
    ）等在卷可資佐證，被告自白與事實相符，可以採信。
  (二)綜上所述，本件事證已明，被告犯行洵堪認定。
三、論罪科刑之理由─
  (一)查被告行為後，刑法於94年2月2日公布，於95年7月1日施行
    ，其中修正第2 條、第25條、第26條、第28條、第33條、第
    55條及第56條規定。按行為後法律有變更者，適用行為時之
    法律，但行為後之法律有利於行為人者，適用最有利於行為
    人之法律，現行刑法第2條第1項定有明文。此條規定乃與刑
    法第1 條罪刑法定主義契合，而貫徹法律禁止溯及既往原則
    ，係規範行為後法律變更所生新舊法律比較適用之準據法，
    是刑法第2條本身雖經修正，但刑法第2條既屬適用法律之準
    據法，本身尚無比較新舊法之問題，應一律適用裁判時之現
    行刑法第2 條規定以決定適用之刑罰法律，先予辨明。又以
    本次刑法修正之比較新舊法，應就罪刑有關之共犯、未遂犯
    、想像競合犯、牽連犯、連續犯、結合犯，以及累犯加重、
    自首減輕暨其他法定加減原因（如身分加減）與加減例等一
    切情形，綜其全部罪刑之結果而為比較，最高法院95年5 月
    23日著有95年度第8次刑庭會議決議可資參照。經查：
  1.刑法第28條共犯之規定修正施行前之規定為「二人以上共同
    實施犯罪之行為者，皆為正犯」，修正施行後之規定則為：
    「二人以上共同實行犯罪之行為者，皆為正犯」，揆諸本條
    之修正理由係為釐清陰謀共同正犯、預備共同正犯、共謀共
    同正犯是否合乎本條規定之正犯要件，故本案適用修正施行
    前之刑法第28條規定論擬，並無不利於被告。
  2.刑法第25條、第26條未遂犯之規定，就刑法第25條第1 項關
    於「已著手於犯罪行為之實行而不遂者，為未遂犯」之規定
    並未修正，而同條第2 項於施行前之規定為：「未遂犯之處
    罰，以有特別規定者，為限」，修正後則為：「未遂犯之處
    罰，以有特別規定者為限，並得按既遂犯之刑減輕之」，另
    刑法第26條修正前為：「未遂犯之處罰，得按既遂犯之刑減
    輕之。但其行為不能發生犯罪之結果，又無危險者，減輕或
    免除其刑」，修正後則為：「行為不能發生犯罪之結果，又
    無危險者，不罰」，是除不能未遂犯修正為不罰以外，僅 2
    條文條項之移列。則本件適用修正前刑法第25條、第26條未
    遂犯之規定，自無不利於被告。
  3.刑法第55條後段之牽連犯及刑法第56條連續犯等規定，均經
    刪除，是於新法修正施行後，被告所為竊盜、詐欺取財、偽
    造文書等犯行，即須分論併罰。比較新舊法之規定，修正後
    之規定對於被告較為不利，依刑法第2條第1項之規定，自應
    適用行為時且較有利於被告之法律，即刑法第55條後段及第
    56條之規定，從較重之一罪及論以一罪。
  4.累犯部分，新法將原規定「受有期徒刑之執行完畢，或受無
    期徒刑或有期徒刑一部之執行而赦免後，5 年以內再犯有期
    徒刑以上之罪者，為累犯，加重本刑至二分之一」修正為「
    受徒刑之執行完畢或一部執行而赦免後，5 年以內故意再犯
    有期徒刑以上之罪者，為累犯，加重本刑至二分之一」。本
    件被告於係5 年以內，再故意犯本件有期徒刑以上之罪，不
    論依修正前之刑法第47條，或修正後之刑法第47條第1 項之
    規定，均構成累犯，對被告而言並無有利或不利之情形，自
    不生新舊法比較之問題，應逕依修正前之刑法第47條，論以
    累犯，並加重其刑。
  5.刑法第320條第1項及第339條第1項罰金刑部分，於被告行為
    後，刑法施行法增訂第1條之1，於95年6 月14日公布，並於
    同年7月1日施行；該條規定：「中華民國94年1月7日刑法修
    正施行後，刑法分則編所定罰金之貨幣單位為新臺幣。94年
    1月7日刑法修正時，刑法分則編未修正之條文定有罰金者，
    自94年1月7日刑法修正施行後，就其所定數額提高為30倍。
    但72年6 月26日至94年1月7日新增或修正之條文，就其所定
    數額提高為3 倍。」考其立法理由，係為因應94年2月2日修
    正公布、95年7月1日施行之刑法施行後，依刑法總則第33條
    第5 款規定，罰金貨幣單位已改為新臺幣，是以分則編各罪
    所定罰金之貨幣單位，自應配合上開規定修正，為使罰金數
    額趨於一致，避免衍生新舊法比較適用問題，以緩和實務適
    用法律之衝擊，於不變動罰金數額之前提下，而為制定（前
    揭條文立法意旨參照）。換言之，刑法施行法第1條之1係在
    替代罰金罰鍰提高標準條例部分條文，與適用罰金罰鍰提高
    標準條例之結果相同，對於被告而言並不發生有利或不利之
    問題，僅係將貨幣單位由銀元改為新臺幣，並非法律變更刑
    度之條文，當無須就新舊法比較適用，附此敘明。
  6.綜合上述各條文修正前、後之比較，揆諸前揭最高法院決議
    及修正後刑法第2條第1項前段、後段規定之「從舊、從輕」
    原則，自應適用被告行為時之法律，即修正前刑法之相關規
    定，予以論處。
  (二)按在信用卡背面簽名欄內簽名，單純自形式上觀之，即足以
    表示信用卡之簽名者於信用卡有效期限內有權使用該信用卡
    之辨識及證明，性質上應屬刑法第210 條之私文書，（最高
    法院91年度臺上字第5209號判決意旨參照）；又按在特約商
    店信用卡簽帳單上偽簽他人署押，係表示他人有在該特約商
    店消費簽帳單上所示事項及金額之事實，而特約商店可據以
    向特約銀行請款，銀行再轉向該他人請款之意，是該偽造他
    人署押於信用卡簽帳單之行為，自足以生損害於他人，亦應
    成立偽造私文書罪（最高法院91年度臺上字第2550號判決參
    照）。
  (三)共同正犯之成立，有以共同犯意而共同實施犯罪構成要件之
    行為者，有以自己犯罪之意思，參與犯罪構成要件以外之行
    為者，有雖以幫助他人犯罪之意思而參與犯罪構成要件之行
    為者，有以自己犯罪之意思，事前同謀推由一部分實施犯罪
    之行為者，均屬之，司法院大法官會議釋字第109 號解釋可
    供參考。蓋共同正犯，係共同實施犯罪行為之人，在共同意
    思範圍內，各自分擔犯罪行為之一部，相互利用他人之行為
    ，以達其犯罪之目的，其成立不以全體均參與實施犯罪構成
    要件之行為為要件。共同正犯之意思聯絡，不限於事前有所
    謀議，僅於行為當時有共同犯意之聯絡，於行為當時，基於
    相互之認識，不論明示通謀或相互間默示合致，以共同犯罪
    之意思參與，均屬之；而行為分擔，亦不以每一階段皆有參
    與為必要，倘具有相互利用其行為之合同意思所為，仍應負
    共同正犯之責，蓋共同正犯，於合同意思範圍內，組成一共
    犯團體，團體中任何一人之行為，均為共犯團體之行為，他
    共犯均須負共同責任，初無分別何一行為係何一共犯所實施
    之必要，迭據最高法院著有55年度臺上字第522 號、87年度
    臺非字第35號、85年度臺上字第4962號、88年度臺上字第22
    30號、第2858號等判決及73年臺上字第1886號判例意旨參照
    。
  (四)核被告所為，就犯罪事實欄二「(一)」部分，係犯刑法第 320
    條第1項竊盜罪、第339條第1項詐欺取財罪、第3項詐欺取財
    未遂罪、第216條、第210條之行使偽造私文書罪嫌。另按檢
    察官就犯罪事實一部起訴者，其效力及於全部，刑事訴訟法
    第267 條定有明文，臺灣新竹地方法院檢察署95年度偵字第
    3856號（即如犯罪事實欄二「(二)」所示犯行），因與本案檢
    察官起訴之部分及彼此間有連續犯之裁判上一罪關係，且經
    檢察官及本院當庭告知被告（參本院上開準備程序筆錄第 3
    頁至第4頁即審卷第148頁至第149 頁），依據前開規定，本
    院自應併與審理。是被告就犯罪事實欄二「(二)」所示部分，
    係犯刑法第32 0條第1項竊盜罪。
  (五)被告就犯罪事實欄二「(一)」部分與己○○有犯意聯絡及行為
    分擔，業據其於本院審理時供述明確（參本院上開審判筆錄
    第8頁即審卷第161頁），公訴意旨認被告就犯罪事實欄二「
    (一)」部分僅成立刑法第320條第1項竊盜罪及同法第339 條第
    3項、第1項詐欺取財未遂罪，未論及刑法第210條、216條行
    使偽造私文書罪，惟此部分業據公訴檢察官到庭予以補充，
    並經本院當庭告知被告（參本院95年11月6日審判筆錄第9頁
    即審卷第162 頁），本院自得就該部分犯行加以審理，並認
    與己○○為共同正犯。再被告就犯罪事實欄二「(二)」部分與
    洪啟書亦有犯意聯絡及行為分擔，就此部分亦屬共同正犯。
  (六)共同正犯己○○於簽帳單上偽造「謝龍文」署名係偽造簽帳
    單私文書之階段行為，而其偽造完成後復持之行駛，偽造私
    文書之低度行為，應為行使之高度行為所吸收，均不另論罪
    。另被告先後數次竊盜既遂、詐欺取財既、未遂等犯行，均
    時間緊接，所犯各係構成要件相同，應依修正前刑法第56條
    連續犯規定各論以一罪，並加重其刑。被告所犯上開3 罪間
    ，有方法目的之牽連犯關係，應依修正前刑法第55條規定從
    一重之行使偽造私文書罪處斷。
  (七)被告有前開事實所載之前科紀錄，有本院被告前案紀錄表在
    卷可憑，其於受有期徒刑之執行完畢後5 年內再犯本件有期
    徒刑以上之罪，自應以累犯論處，並依法加重其刑。
  (八)本院審酌被告年輕力強，不思以正當途徑賺取所得，竟竊取
    他人財物，復持以被害人之信用卡盜刷消費，所為已嚴重破
    壞信用卡之交易機能及社會金融秩序，並足生損害於被害人
    ，實屬不該，惟念犯後坦承犯行，態度良好等一切情狀，量
    處如主文所示之刑。
  (九)台新銀行信用卡，依金融界商業慣例，屬發卡銀行所有，惟
    上開信用卡背面簽名欄上偽造之「謝龍文」署名，及上開簽
    帳單所偽造之「謝龍文」署名，雖未扣案，然無證據證明其
    已滅失，仍應依刑法第219條規定宣告沒收。
四、適用之法律─
  (一)刑事訴訟法第299條第1項前段、第273條之1第1項。
  (二)刑法第320條第1項、第216條、第210條、第339條第1項、第
    219 條，修正前刑法第28條、第56條、第55條、第47條，刑
    法施行法第1條之1第1項、第2項，判決如主文。
本案經檢察官丁○○到庭執行職務。
中    華    民    國    95    年    11    月    20    日
              刑事第十一庭  法  官  張維君
以上正本證明與原本無異。
如不服本判決，應於判決送達後10日內，向本院提出上訴狀（應
附繕本）。
                            書記官  黃傳鈞
中    華    民    國    95    年    11    月    20    日
附錄本案論罪科刑法條全文：
中華民國刑法第210條
  偽造、變造私文書，足以生損害於公眾或他人者，處 5 年以下
  有期徒刑。
中華民國刑法第320條
  意圖為自己或第三人不法之所有，而竊取他人之動產者，為竊
  盜罪，處5年以下有期徒刑、拘役或5百元以下罰金。
  意圖為自己或第三人不法之利益，而竊佔他人之不動產者，依
  前項之規定處斷。
  前二項之未遂犯罰之。
中華民國刑法第339條
  意圖為自己或第三人不法之所有，以詐術使人將本人或第三人
  之物交付者，處5年以下有期徒刑、拘役或科或併科1千元以下
  罰金。
  以前項方法得財產上不法之利益或使第三人得之者，亦同。
  前二項之未遂犯罰之。


司法院資訊處製作；財團法人民間司法改革基金會備份。
